【裁判字號】    99,訴,1542
【裁判日期】    991230
【裁判案由】    違反毒品危害防制條例
【裁判全文】
臺灣臺南地方法院刑事判決              99年度訴字第1542號
公  訴  人  臺灣臺南地方法院檢察署檢察官
被      告  許年成
上列被告因違反毒品危害防制條例案件，經檢察官提起公訴（99
年度毒偵字第1934號），被告於本院準備程序中，先就被訴事實
為有罪之陳述，經本院合議庭裁定改由受命法官獨任進行簡式審
判程序，判決如下：
    主  文
許年成施用第一級毒品，處有期徒刑柒月，扣案之海洛因壹包（
含袋重約零點參參公克）沒收銷燬之，注射針筒壹支沒收；又施
用第二級毒品，處有期徒刑參月；應執行有期徒刑玖月，扣案之
海洛因壹包（含袋重約零點參參公克）沒收銷燬之，注射針筒壹
支沒收。
    事  實
一、許年成前於民國90年間，因施用毒品案件，經本院於90年3
    月4日，以90年度毒聲字第503號裁定送觀察、勒戒(聲請案
    號為90年度聲觀字第251號)後，認無繼續施用毒品之傾向，
    由臺灣臺南地方法院檢察署檢察官於90年3月27日，以90年
    度毒偵字第636號為不起訴處分確定；又於同年間因施用毒
    品案件，經本院於90年12月17日，以90年度毒聲字第2571號
    裁定(聲請案號為90年度聲觀字第1087號)送觀察、勒戒後，
    認有繼續施用毒品傾向，再經本院裁定送強制戒治並經檢察
    官提起公訴，強制戒治部分於91年8月21日停止強制戒治，
    於92年2月28日強制戒治期滿，刑責部分則經臺灣高等法院
    臺南分院於91年6月19日，以91年度上訴字第650號判處有期
    徒刑1年，再經該院於96年8月2日以96年度聲減字第739號裁
    定減刑為6月確定。許年成再於90年間，因強盜案件經本院
    於91年4月16日，以91年度訴字第16號判決有期徒刑8年，上
    揭2案經臺灣高等法院臺南分院於91年10月29日，以91年度
    聲字第371號裁定應執行之刑為有期徒刑8年10月確定，並於
    97 年12月18日縮短刑期假釋出監，現仍於假釋中。
二、詎許年成仍未戒除毒癮，復基於施用第一級毒品海洛因、第
    二級毒品甲基安非他命之犯意，分別於：99年9月10日晚
    間7時許，在其臺南縣關廟鄉○○村○○○路687號住處內，
    以將甲基安非他命置於破燈泡內，再以點火燒烤吸食其煙之
    方式，施用甲基安非他命1次；於99年9月11日上午6時許
    ，在其臺南縣關廟鄉○○村○○○路687號住處內，以針筒
    注射之方式施用第一級毒品海洛因1次。
三、嗣於99年9月11日為憲兵司令部新營憲兵隊及臺南縣警察局
    歸仁分局南雄派出所人員持本院核發之搜索票，前往許年成
    位於臺南縣關廟鄉○○村○○○路687號之住處執行搜索，
    當場於其上開住處三樓房間內扣得海洛因1小包（含袋重
    約0.33公克）注射針筒1支等物，並經其同意對其採尿送
    檢結果，分別呈現嗎啡、可待因、甲基安非他命與安非他命
    等陽性反應，始查知上情。
四、案經憲兵司令部新營憲兵隊報臺灣臺南地方法院檢察署檢察
    官偵查起訴。
    理  由
一、按本件被告所犯為死刑、無期徒刑、最輕本刑3年以上有期
    徒刑以外之罪，亦非屬高等法院管轄之第一審案件，其於準
    備程序進行中，先就被訴事實為有罪之陳述，經告知簡式審
    判程序之旨，並聽取檢察官、被告之意見後，本院合議庭依
    刑事訴訟法第273條之1第1項裁定進行簡式審判程序，是本
    案之證據調查，依同法第273條之2規定，不受同法第159條
    第1項、第161條之2、第161條之3、第163條之1，及第164條
    至第170條所規定證據能力認定及調查方式之限制，合先敘
    明。
二、按92年7月9日修正公布、93年1月9日施行之毒品危害防制條
    例第20條、第23條將施用毒品之刑事處遇程序，區分為「初
    犯」及「5年內再犯」、「5年後再犯」；依其立法理由之說
    明：「初犯」，經觀察、勒戒或強制戒治後，應為不起訴處
    分或不付審理之裁定，經觀察、勒戒或強制戒治執行完畢釋
    放後，「5年內再犯」者，因其再犯率甚高，原實施之觀察
    、勒戒及強制戒治既已無法收其實效，爰依法追訴或裁定交
    付審理，至於經觀察、勒戒或強制戒治執行完畢釋放後，「
    5年後再犯」者，前所實施之觀察、勒戒或強制戒治已足以
    遮斷其施用毒品之毒癮，為期自新及協助其斷除毒癮，仍適
    用「初犯」規定，先經觀察、勒戒或強制戒治之程序；從而
    依修正後之規定，僅限於「初犯」及「5年後再犯」2種情形
    ，始應先經觀察、勒戒或強制戒治程序；倘被告於5年內已
    再犯，經依法追訴處罰，縱其第3次（或第3次以上）再度施
    用毒品之時間，在初犯經觀察、勒戒或強制戒治執行完畢釋
    放5年以後，已不合於「5年後再犯」之規定，且因已於「5
    年內再犯」，顯見其再犯率甚高，原實施觀察、勒戒或強制
    戒治，已無法收其實效，即應依該條例第10條處罰（最高法
    院95年5月9日95年度第7次刑事庭會議決議意旨參照）。查
    本件被告前曾受如事實欄所述2次之觀察、勒戒及1次強制戒
    治處分執行完畢，並經臺灣高等法院臺南分院予以判處徒刑
    ，此分別有刑案資料查註紀錄表、臺灣高等法院被告前案紀
    錄表在卷可稽，足見被告於初犯經觀察、勒戒執行完畢後5
    年內，已迭次更犯施用毒品案件，並分別經起訴判刑，揆諸
    上開最高法院決議要旨，縱其本次所犯施用毒品案件距初犯
    經觀察、勒戒執行完畢已逾5年，仍無再經觀察、勒戒或強
    制戒治之必要，應由本院依法論罪科刑，合先敘明。
三、訊據被告許年成對於上揭犯行，於本院準備程序(見本院卷
    第15頁正反面)與審理(見本院卷第24頁反面-27頁反面)中自
    白不諱，核與其於憲兵隊調查(見憲兵司令部新營憲兵隊99
    年9月11日憲隊新營字第0990000244號卷，以下簡稱憲卷，
    第10頁反面-第16頁)、檢察官偵查(見偵卷第6、7頁)中之部
    分自白相符。此外復有扣案之海洛因1包(含袋重約0.33公
    克)、注射針筒1支憲兵司令部新營憲兵隊搜索扣押筆錄
    (見憲卷第4頁)、扣押物品（清冊）目錄表(見憲卷第20頁
    )、扣案物照片6張(見憲卷第23-25頁)、搜索扣押過程
    之錄影光碟(附卷於偵卷最末頁)可證。而上揭扣案之海洛因
    ，經憲兵司令部新營憲兵隊以煙毒品檢驗盒檢驗結果，確為
    第一級毒品海洛因(見憲卷第25頁)；再被告之尿液經送憲兵
    司令部刑事鑑識中心鑑驗結果，亦呈嗎啡、可待因、甲基安
    非他命、安非他命陽性反應，此有該隊99年10月11日憲隊新
    營字第09900000279號函及所附鑑定書(見偵卷第23、24頁)
    及新營憲兵隊勘查採證同意書(見憲卷第22頁)、新營憲兵隊
    查獲毒品案送驗尿液編號與真實姓名對照表個案名冊(見本
    院卷第18頁)可考，堪認被告上開任意性自白，確均與事實
    相符。本件事證明確，被告犯行洵堪認定，應予依法論科。
四、按海洛因、甲基安非他命依其成癮性、濫用性及對社會危害
    性之程度，已分別列為毒品危害防制條例第2條第2項第1款
    所規定之第一級毒品及同條項第2款所規定之第二級毒品，
    禁止非法持有及施用；是核被告所為，係犯毒品危害防制條
    例第10條第1項之施用第一級毒品罪，及同條第2項之施用第
    二級毒品罪。被告施用毒品前持有海洛因及甲基安非他命之
    低度行為，分別為施用毒品之高度行為所吸收，均不另論罪
    。被告所犯上開2罪，犯意有別，行為殊異，應予分論併罰
    。爰審酌被告前因施用毒品經觀察、勒戒、強制戒治及宣告
    徒刑後，竟仍不知戒除毒癮惡習，再度施用毒品，顯見其意
    志不堅，迄未能記取教訓，復參酌其所犯施用毒品行為係戕
    害自己身心健康，尚未嚴重破壞社會秩序、侵害他人權益，
    及其犯罪後坦承犯行，尚有悔意及參酌檢察官求處刑度等一
    切情狀，分別量處如主文所示之刑，並定其應執行之刑，以
    資懲儆。末查扣案之海洛因1包(含袋重約0.33公克)為被告
    所有係違禁物，爰依毒品危害條例第18條第1項前段之規定
    ，宣告沒收銷燬之；另扣案未經使用之注射針筒1支，為被
    告施用毒品所預備之物(以上均見本院卷第15頁正反面)，爰
    依法宣告沒收。至於被告本次施用第一、二級毒品所使用之
    破燈泡1個及注射針筒1支，均非專供施用毒品之器具，且未
    扣案，並已遭被告丟棄(見本院卷第15頁正反面)，雖無證據
    足以證明已經滅失，惟為免造成檢察官執行程序之浪費，爰
    不為沒收之宣告，附此敘明。
據上論斷，應依刑事訴訟法第273條之1第1項、第299條第1項前
段，毒品危害防制條例第10條第1項、第2項、第18條第1項前段
，刑法第11條前段、第38條第1項前段、第51條第5款，判決如主
文。
本案經檢察官黃淑妤到庭執行職務
中    華    民    國    99    年    12    月    30    日
                      刑事第十一庭  法  官  蔡直青
以上正本證明與原本無異。
如不服本判決應於收受本判決後10日內向本院提出上訴書狀，並
應敘述具體理由。如未敘述上訴理由者，應於上訴期間屆滿後20
日內向本院補提理由書狀（均須按他造當事人之人數附繕本）「
切勿逕送上級法院」。
                                    書記官  顏惠華
中    華    民    國    99    年    12    月    30    日
附錄論罪科刑法條：毒品危害防制條例第10條第1項、第2項
毒品危害防制條例第10條
施用第一級毒品者，處 6 月以上 5 年以下有期徒刑。
施用第二級毒品者，處 3 年以下有期徒刑。

司法院資訊處製作；財團法人民間司法改革基金會備份。
